臺灣澎湖地方法院刑事附帶民事訴訟判決　　　　　　　九十三年度交附民字第二號
　　原　　　告　丙○○
　　　　　　　　戊○○
　　　　　　　　己○○
　　　　　　　　丁○○
　　共　　　同
　　訴訟代理人　許文贊律師
　　被　　　告　乙○○即「聯豐汽車貨運行」
　　　　　　　　甲○○
右列被告因九十三年度交訴字第三號業務過失致死案件，經原告提起附帶民事訴訟，
本院於中華民國九十四年二月十七日辯論終結，判決如下：
    主      文
被告應連帶給付原告丙○○新臺幣壹佰貳拾貳萬零參佰貳拾元，原告戊○○、己○○
、丁○○各新臺幣參拾參萬元，及均自民國九十三年十月九日起至清償日止，按週年
利率百分之五計算之利息。
原告其餘之訴駁回。
本判決第一項於原告丙○○以新臺幣肆拾萬柒仟元、原告戊○○、己○○、丁○○各
以新臺幣壹拾壹萬元為被告供擔保後，得假執行。但被告如於執行標的物拍定、變賣
或物之交付前，以新臺幣壹佰貳拾貳萬零參佰貳拾元為原告丙○○供擔保、各以新臺
幣參拾參萬元分別為原告戊○○、己○○、丁○○供擔保，或將各該金額提存後，得
免為假執行。
原告其餘假執行之聲請駁回。
    事      實
甲、原告方面：
壹、聲明：
一、被告應連帶給付原告丙○○新臺幣（下同）一千四百八十四萬九千二百二十元，
    原告戊○○、丁○○、己○○各一百萬元，及均自卷內第三十四頁書狀送達被告
    之翌日起至清償日止，按週年利率百分之五計算之利息。
二、原告願供擔保，請准宣告假執行。
貳、陳述：
一、被告甲○○係被告乙○○即「聯豐汽車貨運行」雇用之營業大貨車司機，為從事
    駕駛業務之人，於民國九十三年八月六日下午四時三分許，駕駛車號Ｘ三—八五
    三號之油罐車，沿馬公市○○路由北往南方向行駛，行經澎二０五號道路與新店
    路之交岔口時，違規超速、闖紅燈，又以手機和他人通話，未注意車前狀況，適
    有蔡錦鸞騎乘車號ＷＦＫ—０一二號輕型機車，沿新生路上坡路段行駛至上開交
    岔路口，被告甲○○閃避不及，兩車發生擦撞，蔡錦鸞因此人車倒地，被捲入油
    罐車下，腹部遭輪胎輾過，受有胸骨、肋骨、骨盆骨折併內出血之傷害，經送國
    軍澎湖醫院施以急救後，仍因傷重，延至同日下午五時二分許，宣告不治死亡。
    原告等人分係蔡錦鸞之配偶、子女，被告甲○○則受被告乙○○即「聯豐汽車貨
    運行」雇用，於執行職務中發生車禍肇事，原告爰依民法第一百八十八條第一項
    前段之規定，訴請被告二人負連帶賠償責任。
二、原告等人所受損害賠償之數額如下：
（一）原告丙○○部分：原告丙○○為辦理蔡錦鸞之喪葬事宜，支出四十六萬二千九
      百元，被告應賠償此部分殯葬費。又原告丙○○為蔡錦鸞之配偶，自澎湖縣志
      清國中退休，每月領取退休俸二萬七千元，但其每月支出十萬一千元（會款六
      萬元、生活費二萬七千元、保險費一萬四千元），不足維持生活，而夫妻互負
      扶養義務，原告丙○○本來可依靠蔡錦鸞所領取、計每月六萬七千元之馬公高
      中退休俸、公教優惠存款利息維持生活，爰訴請被告賠償扶養費一千二百五十
      二萬六千三百二十元。另原告丙○○與蔡錦鸞感情甚篤，蔡錦鸞驟然離世，原
      告丙○○深受打擊，至今仍須服用安眠藥，夜晚始得入睡，精神上受有巨大痛
      苦，爰訴請被告賠償相當金額之慰撫金一百五十萬元。合計賠償一千四百四十
      八萬九千二百二十元。
（二）原告戊○○、己○○、丁○○部分：原告戊○○、己○○、丁○○分別為蔡錦
      鸞之子女，均已成年，各在銀行、公家機關等單位任職，因母親驟逝，遭受重
      大打擊，精神上均受有痛苦，爰訴請被告連帶賠償每人各一百萬元之慰撫金。
乙、被告方面：
壹、聲明：原告之訴駁回；如受不利判決，願供擔保請准宣告免為假執行。
貳、陳述：
一、對被告甲○○、蔡錦鸞在上開時、地發生車禍，致蔡錦鸞因傷重死亡之事實不爭
    執。但本件車禍係蔡錦鸞闖紅燈所致，被告甲○○並無過失。若認被告甲○○有
    過失，則主張過失相抵。
二、被告甲○○確係被告乙○○即「聯豐汽車貨運行」雇用之營業大貨車司機，且肇
    事時是在執行職務中。
三、對原告丙○○支出殯葬費之數額不爭執。原告等人請求慰撫金之金額過高。
四、原告丙○○業已領取汽車強制責任險之一百四十萬元保險金，此部分應予剔除。
    理      由
一、按附帶民事訴訟之判決，應以刑事訴訟判決所認定之事實為據，刑事訴訟法第五
    百條前段定有明文。查本件車禍係以被告甲○○駕車時持手機與他人進行通話，
    對路況注意力降低，未能注意車前狀況，及採取必要之安全措施為肇事主因，以
    被害人蔡錦鸞亦疏未注意車前狀況為肇事次因等情，已據刑事判決認定在案。則
    本件民事求償部分，自應以此為判斷之基礎。又受僱人因執行職務，不法侵害他
    人之權利者，由僱用人與行為人連帶負損害賠償責任，民法第一百八十八條第一
    項前段定有明文。被告甲○○既係受被告乙○○即「聯豐貨運汽車行」雇用，在
    執行職務中，因過失肇事致人死亡，原告等人依侵權行為法律關係，訴請被告二
    人負連帶賠償責任，即屬有據。
二、次按不法侵害他人致死者，對於支出醫療及增加生活上需要之費用或殯葬費之人
    ，亦應負損害賠償責任；被害人對於第三人負有法定扶養義務者，加害人對於該
    第三人亦應負損害賠償責任；不法侵害他人致死者，被害人之父、母、子、女及
    配偶，雖非財產上之損害，亦得請求賠償相當之金額，此觀諸第一百九十二條第
    一項、第二項、第一百九十四條分別定有明文。茲就原告等人請求被告賠償各項
    損害，是否應予准許，分述如次：
（一）原告丙○○請求殯葬費部分：原告丙○○主張其為辦理蔡錦鸞之喪事，支出四
      十六萬二千九百元之殯葬費，為被告所不爭執，應可採認。
（二）原告丙○○請求扶養費部分：按民法第一千一百十七條規定：「受扶養權利者
      ，以不能維持生活而無謀生能力者為限。前項無謀生能力之限制，於直系血親
      尊親屬不適用之」，是以直系血親尊親屬，如能以自己財產維持生活者，自無
      受扶養之權利；又依民法第一千一百十六條之一規定，夫妻互受扶養權利之順
      序，與直系血親尊親屬同，雖不以無謀生能力為必要，但仍須以不能維持生活
      者為限，此有最高法院九十二年台上字第二四三０號判例意旨可資參照。查原
      告丙○○坦承其自志清國中退休，每月領取退休俸二萬七千元，本院參照「行
      政院主計處中部辦公室發佈之「九十二年度中華民國臺灣地區家庭收支調查報
      告」中每人每年支出係二十一萬一千六百二十元之標準，認原告丙○○之收入
      ，已堪維持自己生活。至於原告丙○○主張其每月尚須支出會款、保險費等，
      該退休俸收入並不足以維持生活云云，惟會款、保險費並非生活上必要支出，
      原告丙○○上開主張，並不足採，附此說明。從而，因被害人蔡錦鸞對原告丙○○並無扶養義務，原告丙○○請求被告連帶賠償其所受扶養費之損失，即屬
      無據。
（三）原告等人請求慰撫金部分：查原告丙○○痛失其妻，原告戊○○、己○○、丁○○遭逢喪母之悲，其等自受有深沈之哀痛，受有極大之精神痛苦，訴請被告
      連帶賠償精神損失，自屬有據。爰審酌原告等人開庭時多能親自到庭，且由本
      院受理本案後，原告等人多次具狀陳述內心哀痛，希望法院儘速開庭處理等情
      觀之，可見原告等人家庭向心力強，與蔡錦鸞感情深厚，而蔡錦鸞遭大型車輛
      輾過死亡，情狀悽慘，原告等人目睹後創傷尤鉅；又原告丙○○原係志清國中
      輔導主任，現年六十二歲，依原訂規劃，退休後本可與蔡錦鸞共度老年生活，
      互相陪伴，但遭此變故，面臨孤單困境，不勝悲涼；原告戊○○現於銀行就職
      ，現年三十二歲、未婚，原告己○○現於澎湖縣衛生局就職，原告丁○○現於
      銀行就職、現年二十八歲、未婚，對原生家庭依賴性尚強；被告甲○○現年二
      十九歲、已婚、以駕駛為業，被告乙○○即「聯豐汽車貨運行」行下有多輛油
      罐車，營運狀況正常等情形，本院認原告丙○○部分請求被告連帶賠償一百五
      十萬元，原告戊○○、己○○、丁○○各請求八十五萬元，應屬相當，應予准
      許。原告逾此部分之主張，則無理由，應予駁回。
三、復按損害之發生或擴大，被害人與有過失者，法院得減輕賠償金額或免除之，民
    法第二百十七條第一項及第二項定有明文。查被告甲○○固有駕車時持手機與他
    人進行通話，對路況注意力降低，未能注意車前狀況，及採取必要之安全措施為
    肇事因素，但被害人蔡錦鸞亦有疏未注意車前狀況之過失，業據刑事判決認定在
    案。本院審酌本件事故發生經過，認被告甲○○過失情節較嚴重，被害人蔡錦鸞
    過失情節輕微，因而減輕被告二人之賠償責任十分之二。故原告丙○○得請求被
    告二人連帶賠償一百五十七萬零三百二十元（〈0000000+462900〉＝0000000；0
    000000*0.8＝0000000），原告戊○○、己○○、丁○○各得請求被告二人連帶
    賠償六十八萬元（850000*0.8＝680000）。
四、又按，保險人依強制汽車責任保險法給付之保險金，視為加害人或被保險人損害
    賠償金額之一部分，加害人或被保險人受賠償請求時，得扣除之；又特別補償基
    金對受害人或其繼承人為補償者，視為加害人或汽車所有人損害賠償金額之一部
    分；又特別補償基金於補償範圍內，得直接向加害人或汽車所有人求償，強制汽
    車責任保險法第三十條、同法第三十九條第一項、第二項分別定有明文，是以若
    強制汽車責任保險人、特別補償基金已為補償，在補償之範圍內，被害人或其繼
    承人對加害人之損害賠償請求權，應已移轉於保險人，被害人或其繼承人即不可
    請求，否則即有雙重得利之情形。查本件原告分為蔡錦鸞之繼承人，於本件車禍
    後，已向保險公司領取一百四十萬元之汽車強制責任險保險金，業據原告丙○○
    於準備程序時所陳明（附民卷第四十二頁），堪信為實，是以此部分金額，應自
    原告等人所請求之賠償金額中剔除。而本件原告丙○○得請求賠償之金額為一百
    五十七萬零三百二十元、原告戊○○、己○○、丁○○分別得請求之賠償金額為
    六十八萬元，各扣除已領取之三十五萬元（0000000*1/4＝350000）後，原告丙○○得請求一百二十二萬零三百二十元，原告戊○○、己○○、丁○○各得請求
    三十三萬元。
五、從而，原告等人依據侵權行為損害賠償之法律關係，請求被告連帶給付原告丙○○一百二十二萬零三百二十元，原告戊○○、己○○、丁○○各三十三萬元，及
    自卷內第三十四頁書狀送達被告翌日起（即九十三年十月九日）起至清償日止，
    按週年利率百分之五計算之法定遲延利息，核無不合，應予准許。逾此部分之請
    求即無理由，應予駁回。
六、兩造均陳明願供擔保，聲請宣告或免為假執行，就原告勝訴部分，經核均無不合
    ，爰分別依其等聲請酌定相當擔保金額予以准許。原告其餘假執行之聲請，因訴
    之駁回而失所依據，不予准許。
七、結論：本件原告之訴，為一部有理由，一部無理由，並依刑事訴訟法第五百零二
    條第一項、第二項、第四百九十一條第十款，民事訴訟法第三百九十條第二項、
    第三百九十二條第二項，判決如主文。
中      華      民      國      九十四     年     三     月     二      日
                              臺 灣 澎 湖 地 方 法 院 刑 事 庭
                                    審判長法  官  管   安   露
                                          法  官  陳   介   安
                                          法  官  李   宛   玲
右正本證明與原本無異。
如不服本判決，應於判決送達後十日內，向本院提出上訴狀（須附繕本）。
中　　　華　　　民　　　國　　九十四　　年　　　三　　　月　　   二 　　日
                                          書記官  莊   茹   茵
